【裁判字號】    98,交聲,2079
【裁判日期】    981110
【裁判案由】    違反道路交通管理處罰條例聲明異議
【裁判全文】
臺灣桃園地方法院交通事件裁定        98年度交聲字第2079號
原處分機關  交通部公路總局新竹區監理所中壢監理站
異  議  人
即受處分人  甲○○
上列異議人即受處分人因違反道路交通管理處罰條例案件，對於
交通部公路總局新竹區監理所中壢監理站民國98年8 月11日壢監
裁字第裁53-Z00000000號裁決書所為之處分（原舉發案號：內政
部警政署國道公路警察局98年6 月23日公警局交字第Z00000000
號），聲明異議，本院裁定如下：
    主  文
異議駁回。
    理  由
一、本件聲明異議意旨略以：本件為警舉發之時為晚上6 時上下
    班之時段，車道溢滿車輛，又國道高速公路172 公里處上下
    交流道道路壅塞而速度緩慢，伊超車使用中線車道並非違法
    。另法律並未規定超車要超幾公里、要超幾台車，斯時最慢
    車道已經塞滿，伊行車速度較快所以沿路超車，此舉並未違
    法，故對原處分不服，爰具狀聲明異議云云。
二、原處分意旨略以：異議人即受處分人甲○○於民國98年6 月
    23日晚上6 時28分許，駕駛車牌號碼955-TK號之自用一般大
    貨車在國道一號高速公路由南向北行駛，行經國道一號高速
    公路北上172.2公里處（原處分書誤載為174.8公里處），有
    外側車道無車輛行駛而違反規定行駛在中間車道之違規行為
    ，經內政部警政署國道公路警察局第三警察隊員警攔停當場
    掣發公警局交字第Z00000000 號舉發違反道路交通管理事件
    通知單，予以舉發後，受處分人於應到案日期98年7 月8 日
    前向原處分機關交通部公路總局新竹區監理所中壢監理站表
    示不服，經原處分機關調查後認定違規事實明確，而於98年
    8 月11日依道路交通管理處罰條例第33條第1 項第3 款、違
    反道路交通管理事件統一裁罰基準表之規定，以壢監裁字第
    裁53-Z00000000號違反道路交通管理事件裁決書，認定受處
    分人有「行駛高速公路未依規定行駛車道（大型車違規行駛
    內側以外車道）」之違規行為，裁處罰鍰新台幣（下同）
    4,000 元，並記違規點數1 點，此有內政部警政署國道公路
    警察局98年6 月23日公警局交字第Z00000000 號舉發通知單
    、異議人之申訴單、原處分機關98年8 月11日壢監裁字第裁
    53-Z00000000號違反道路交通管理事件裁決書暨送達證書各
    1 紙在卷可稽，合先敘明。
三、按汽車超車及讓車時，應依下列規定：前行車連貫二輛以上
    者，不得超車。道路交通安全規則第101 條第1 項第2 款後
    段定有明文。次按，汽車行駛高速公路及快速公路，其車道
    之使用，除因交通事故及道路施工依臨時或可移動標誌指示
    或交通勤務警察指揮外，應依設置之交通標誌、標線或號誌
    之規定，無設置者，大型車應行駛於外側車道，並得暫時利
    用緊臨外側車道之車道超越前車，高速公路及快速公路交通
    管制規則第8 條第1 項第2 款亦有明文。再按，汽車行駛於
    高速公路，未依規定行駛車道者、違規超車者，處汽車駕駛
    人3,000 元以上6,000 元以下罰鍰；汽車駕駛人有道路交通
    管理處罰條例第33條第1 項之情形者，並記違規點數1 點，
    道路交通管理處罰條例第33條第1 項第3 款、第7 款前段、
    第63條第1 項第1 款亦分別定有明文。
四、經查：
  (一)異議人甲○○於上揭時、地，駕駛上揭大型車輛行駛國道高
    速公路中線車道之事實，業經異議人自承在卷，並有內政部
    警政署國道公路警察局98年6 月23日公警局交字第Z0000000
    0 號舉發通知單1 紙附卷可稽，是異議人確有於上開時、地
    ，駕駛上揭大型車輛行駛國道高速公路中線車道之事實，先
    予敘明。
  (二)異議人於上揭時、地違規行駛內側以外車道之事實，業據證
    人即當日舉發本件違規事件之員警邢慧屏於本院訊問時證述
    明確：案發當時，伊與同事陳啟文共同執行巡邏勤務，伊等
    自五權西路交流道上來由南往北巡邏，行經中山高速公路
    174.8 公里處發現異議人甲○○行走中線車道，該處在中清
    交流道北上出口到入口之間，中清交流道北上匝道入口為
    173.9 公里處，高公局有規定大型車在交流道入口前後500
    公尺可行駛中線車道避開小型車上下交流道之車潮，當時異
    議人駕駛955-TK大貨車從高速公路174.8 公里處北上，中清
    交流道北上入口是173.9 公里，過了五百公尺是173.4 公里
    ，異議人過了中清交流道超過500 公尺後仍繼續行駛中線車
    道1.2 公里，且當時外線車道已經沒有車輛佔用，然異議人
    依然行駛在中線車道上，故伊等在北上172.2 公里處將異議
    人攔停舉發等語（見本院卷第23頁背面至第24頁）；又證人
    邢慧屏係於執行勤務中偶然發覺異議人有前開違規情事，其
    與異議人夙無怨隙，實無必要甘冒偽證重責而捏造前開情節
    誣陷異議人，且證人邢慧屏為執行交通取締勤務之員警，對
    舉發此等交通案件亦有相當舉發之經驗，證人邢慧屏既明確
    證述異議人前開違規情節，自屬可信。異議人確有前開違規
    情事，堪以認定。
  (三)異議人雖辯稱：伊係合法超車，因斯時正逢下班之時段，該
    處又係上下交流道之路段，伊因車道壅塞因而行駛中線超車
    ，再者，法律並未規定超車要超幾公里、要超幾台車，故伊
    本案之超車行為並不違法云云。惟查，依前揭道路交通安全
    規則第101 條第1 項第2 款後段規定，異議人縱有超車必要
    ，要不得於前行車連貫二輛以上時為超車。異議人所稱本案
    案發時、地，高速公路之外線車道為車輛佔用乙情，係伊以
    斯時為晚上6 點，依常理判斷車輛一定擁擠所為之推論，縱
    然屬實，則前車既已連續二輛以上而車道壅塞，依法異議人
    即不得超車，而無利用中線車道超越前車之正當事由，其行
    駛中線車道即屬違反道路交通管理處罰條例第33條第1 項第
    3 款之規定；又查，異議人所稱本案案發時、地，高速公路
    之外線車道為車輛佔用乙情，縱屬推論而不實，而異議人依
    前揭高速公路及快速公路交通管制規則第8 條第1 項第2款
    規定，得以暫時利用緊臨外側車道之車道超越前車，惟異議
    人仍應於利用中線車道超越前車完成後，即應於回復於外車
    道行駛，其未駛回外線車道而仍行駛於中線車道，亦屬違反
    道路交通管理處罰條例第33條第1 項第3 款之規定。然查，
    本件舉發員警自中山高速公路北上174.8 公里處時起，即發
    現異議人所駕駛之大貨車行駛於中線車道，至異議人於172.
    2 公里處被舉發員警攔停，其路程長達2.6 公里，若以自中
    清交流道北上入口係位於中山高速公路北上173.9 公里處，
    加計500 公尺之交流道匯流路段後之北上173.4 公里計算，
    異議人駕駛大貨車自173. 4公里處行駛中線車道，至被舉發
    員警攔停止，其行駛中線車道路程亦長達1.2 公里，然異議
    人為警攔停前，當時外側車道已經沒有車輛佔用，而異議人
    仍行駛於中線車道上一節，業據證人邢慧屏結證屬實，是異
    議人前開所辯，顯係推諉卸責之詞，洵不足採。
五、綜上所述，原裁決機關以異議人有前揭違規事實，依道路交
    通管理處罰條例第33條第1 項第3 款、第63條第1 項第1 款
    、違反道路交通管理事件統一裁罰基準表之規定，裁處罰鍰
    4,000 元，並記違規點數1 點，核無違誤。本件受處分人之
    異議為無理由，自應將其異議駁回。
六、依道路交通管理處罰條例第87條第2 項、道路交通案件處理
    辦法第19條，裁定如主文。
中    華    民    國    98    年    11    月    10    日
                  交通法庭  法  官  黃立昌
以上正本證明與原本無異。
如不服本裁定，應於送達後5 日內，向本院提出抗告狀。
                            書記官  張懿昀
中    華    民    國    98    年    11    月        日


司法院資訊處製作；財團法人民間司法改革基金會備份。
